【裁判字號】    98,上訴緝,2686
【裁判日期】    981231
【裁判案由】    違反槍砲彈藥刀械管制條例
【裁判全文】
臺灣高等法院臺中分院刑事判決      98年度上訴緝字第2686號
上  訴  人  臺灣臺中地方法院檢察署檢察官
被      告  甲○○
上列上訴人因被告違反槍砲彈藥刀械管制條例案件，不服臺灣臺
中地方法院85年度訴字第2359號中華民國86年6 月11日第一審判
決（起訴案號：臺灣臺中地方法院檢察署83年度偵字第17743 、
17772、18706號），提起上訴，本院判決如下：
    主  文
原判決關於甲○○部分撤銷。
甲○○免訴。
    理  由
一、公訴意旨略以：被告甲○○綽號「小黑」，於民國83年3 月
    初對賴孟琪（業經判處有期徒刑2 年，並應於刑之執行完畢
    或赦免後，令入勞動場所，強制工作5 年）、「甯朝明」告
    知在外遭乙○○欺侮，並唆使賴孟琪等2 人前往臺中縣沙鹿
    鎮○○路1 號乙○○所經營之「僑鴻建設公司」開槍示威恐
    嚇，賴孟琪等2 人即基於恐嚇乙○○生命安全之犯意聯絡，
    再由賴孟琪向綽號「江賢」之林金城調借其未經許可無故持
    有之九０制式手槍2 枝及制式子彈1 批後，賴孟琪等2 人即
    於同年月14日上午9 時30分許，共乘1 部機車至「僑鴻建設
    公司」，頭戴頭套，分持賴孟琪所有及其調借之4 枝九０手
    槍及子彈，並由賴孟琪持2 枝手槍至2 樓，適乙○○不在場
    ，賴孟琪即持槍以台語對在場之顏杏花、陳惠春問以：「冬
    瓜標在不在？」，經顏杏花回答：「不在」後，賴孟琪即揚
    言：「妳叫他小心一點」，旋至1 樓與「甯朝明」對電視、
    水族箱、廚房、辦公桌、客廳桌子、大門射擊10餘槍，致生
    危害於乙○○及「僑鴻建設公司」員工之安全，賴孟琪與「
    甯朝明」即共乘機車逃逸，現場則遺有彈殼10顆及彈頭2 顆
    ，賴孟琪旋將4 枝九０制式手槍及所餘子彈交予林金城藏置
    。因認被告涉有修正前槍砲彈藥刀械管制條例第7 條第4 項
    之無故持有制式手槍、同條例第11條第3 項之無故持有彈藥
    及刑法第305 條恐嚇等罪嫌。
二、查被告行為後，刑法第2 條第1 項、第80條第1 項、第83條
    業於94年2 月2 日修正公布，並自95年7 月1 日起施行。修
    正後刑法第2 條第1 項規定，已將新舊法律適用之「從新從
    輕」原則，改採「從舊從輕」原則，而此規定僅係規範行為
    後法律變更所生新舊法律比較適用之準據法，並非實體刑罰
    法律，自不生行為後法律變更之比較適用之問題，應逕行適
    用新法第2 條第1 項之規定，為「從舊從輕」之比較。又關
    於追訴時效期間之修正，應屬實體刑罰法律變更，而有第2
    條第1 項之適用。經比較修正前、後刑法第80條第1 項關於
    追訴權時效期間之規定，修正後刑法第80條第1 項所定時效
    期間較長，並未較有利於被告，是本件關於追訴權時效之計
    算，自應適用修正前刑法第80條之規定，且關於追訴權時效
    之停止進行及其期間、計算，亦應一體適用修正前刑法第83
    條之規定，合先敘明。
三、按時效已完成者，應諭知免訴之判決，並得不經言詞辯論為
    之，刑事訴訟法第302 條第2 款、第307 條，分別定有明文
    。次按追訴權之時效，如依法律之規定，偵查、起訴或審判
    之程序不能開始或繼續時，停止其進行。前項時效停止，自
    停止原因消滅之日起，與停止前已經過之期間，一併計算。
    停止原因繼續存在之期間，如達於修正前刑法第80條第1 項
    各款所定期間四分之一者，其停止原因視為消滅，亦為修正
    前刑法第83條所明定。又按已實施偵查及經提起訴訟，且在
    審判進行中，均不生時效進行之問題。所謂實施偵查者，係
    指檢察署收受警局移送書或告訴、告發之日起為檢察官發動
    偵查權之時而言（司法院大法官會議釋字第138 號、釋字第
    123 號解釋及最高法院82年9 月21日第10次刑事庭會議決議
    參照）。
四、查本件被告被訴涉有修正前槍砲彈藥刀械管制條例第7 條第
    4 項之無故持有制式手槍、同條例第11條第3 項之無故持有
    彈藥及刑法第305 條恐嚇等3 罪，法定刑分別為「1 年以上
    7 年以下有期徒刑」、「3 年以下有期徒刑」及「2 年以下
    有期徒刑、拘役或3 百元以下罰金」，以其所犯法定刑最重
    之無故持有制式手槍罪而論，依修正前刑法第80條第1 項第
    2 款之規定，追訴權時效之期間為10年。又被告因逃匿，經
    本院通緝，致審判不能進行，應一併計算該項追訴期間4 分
    之1 即2 年6 月，合計為12年6 月，並參照司法院大法官會
    議釋字第138 號、第123 號及最高法院82年9 月21日第10次
    刑事庭會議決議意旨，已實施偵查及經提起訴訟，且在審判
    進行中，均不生時效進行之問題，故本件須加計實施偵查至
    通緝前1 日之期間計3 年2 月2 日（即83年10月19日至86年
    12月21日），其追訴權時效應至98年11月16日完成，而被告
    自行為時（83年3月14日）迄今，已逾追訴期間，其追訴期
    間業已完成，揆諸前揭說明，本件自應諭知免訴之判決。原
    審未及審究上情，而判處被告無罪，尚有未合，檢察官上訴
    雖非以此為由，惟原審判決既有前揭可議之處，自應由本院
    將原審判決此部分撤銷，改諭知免訴判決，並不經言詞辯論
    為之。
四、據上論斷，應依刑事訴訟法第369 條第1 項前段、第364 條
    、第302 條第2 款、第307 條，判決如主文。
中    華    民    國    98    年    12    月    31    日
            刑事第十一庭  審判長法  官  郭  同  奇
                                法  官  許  冰  芬
                                法  官  陳  慧  珊
以上正本證明與原本無異。
如不服本判決應於收受送達後十日內向本院提出上訴書狀，其未
敘述上訴理由者，並得於提起上訴後十日內向本院補提理由書狀
（均須按他造當事人之人數附繕本）「切勿逕送上級法院」。
                                書記官  高  麗  淇
中    華    民    國    98    年    12    月    31    日


司法院資訊處製作；財團法人民間司法改革基金會備份。
